臺灣高雄地方法院刑事裁定　　　　　　 110年度聲字第2581號
聲　請　人　臺灣高雄地方檢察署檢察官
受　刑　人　鄒芳芸


上列聲請人因受刑人數罪併罰有二裁判以上，聲請定其應執行之
刑（110 年度執聲字第1912號），本院裁定如下：
    主  文
鄒芳芸犯如附表所示之罪，所處各如附表所示之刑，應執行拘役
壹佰貳拾日，如易科罰金，以新臺幣壹仟元折算壹日。
    理  由
一、聲請意旨略以：受刑人鄒芳芸因犯罪先後經判決確定如附表
    ，應依刑法第50條、第53條及第51條第6 款規定，定其應執
    行刑，爰依刑事訴訟法第477 條第1 項聲請裁定等語。
二、按裁判確定前犯數罪者，併合處罰之，刑法第50條第1 項前
    段定有明文。另被告所犯數罪有二裁判以上時，其所犯各罪
    是否合於數罪併罰規定，應以各裁判中最初判決確定者為基
    準，凡在該裁判確定前所犯之各罪，均應依刑法第50條、第
    51條規定，定其應執行之刑。數罪併罰案件之實體裁判確定
    後，即生實質之確定力，除因增加經另案判決確定合於數罪
    併罰之其他犯罪，或原定應執行刑之數罪中有部分犯罪，因
    非常上訴、再審程序而經撤銷改判，或有赦免、減刑等情形
    ，致原裁判定刑之基礎已經變動，或其他客觀上有責罰顯不
    相當之特殊情形，為維護極重要之公共利益，而有另定應執
    行刑之必要者外，法院應受原確定裁定實質確定力之拘束（
    最高法院110 年度台抗大字第489 號刑事裁定參照）。
三、次按數罪併罰，有二裁判以上者，依刑法第51條之規定，定
    其應執行之刑；數罪併罰，分別宣告其罪之刑，宣告多數拘
    役者，於各刑中之最長期以上，各刑合併之刑期以下，定其
    刑期，但不得逾120 日，刑法第53條、第51條第6 款分別定
    有明文。另按刑事訴訟法第370 條第2 項、第3 項，已針對
    第二審上訴案件之定應執行之刑，明定有不利益變更禁止原
    則之適用。而分屬不同案件之數罪併罰，倘一裁判宣告數罪
    之刑，曾經定其執行刑，再與其他裁判宣告之刑定其執行刑
    時，在法理上亦應同受此原則之拘束。亦即，上述另定之執
    行刑，其裁量所定之刑期，不得較重於前定之執行刑加計後
    裁判宣告之刑之總和（最高法院108 年度台非字第48號判決
    參照）。又法律上屬於自由裁量之事項，有其外部性界限及
    內部性界限，並非概無拘束。依據法律之具體規定，法院應
    在其範圍內選擇為適當之裁判者，為外部性界限；而法院為
    裁判時，應考量法律之目的及法律秩序之理念所在者，為內
    部性界限；法院為裁判時，二者均不得有所逾越（最高法院
    108 年台非字第155 號判決參照）。再按數罪併罰之執行完
    畢，係指數罪所定「應執行刑」全部執行完畢而言，在所定
    應執行刑尚未全部執行完畢前，各罪均不能認為執行完畢。
    如於定執行刑之前，因一部分犯罪先行確定，形式上予以執
    行，亦不得謂此部分已執行完畢，仍應依檢察官之聲請，重
    新定其應執行刑，再由檢察官於指揮執行「應執行刑」時，
    就先前已執行之部分予以扣抵，不得重複執行（最高法院94
    年度台非字第249 號、93年度台非字第298 號判決意旨參照
    ），從而同一被告所犯數罪倘均為最早判決確定日前所犯者
    ，即合乎定應執行刑之要件，與各罪是否已執行完畢無關。
    縱其中一罪已先執行完畢，亦不影響檢察官得就各罪聲請合
    併定其應執行刑（最高法院104 年度台抗字第406 號裁定意
    旨參照）。
四、經查：
  ㈠受刑人因犯如附表各編號所示之罪，經法院判處各如附表各
    編號所示之刑，並於如附表各編號所示之日期確定在案，其
    中附表編號「1 至3 」、「1 至4 」、「5 、6 」等罪，曾
    經有如附表備註欄所載合併定其應執行刑確定之情況，另附
    表編號「1 至3 」之應執行刑有如附表備註欄所示已執行期
    滿之狀況等情，有各該確定裁判及受刑人臺灣高等法院被告
    前案紀錄表在卷可稽，惟依上開說明，檢察官既聲請就附表
    各罪定其應執行刑，本院審酌受刑人於附表編號「1 至4 」
    、「5 、6 」等罪判決或定應執行刑確定後，有因增加經附
    表編號「7 」所示另案判決確定合於數罪併罰之其他犯罪，
    致原裁判定刑之基礎已經變動，而有另定應執行刑之必要，
    則之前各罪曾定應執行刑即當然失效，符合最高法院110 年
    度台抗大字第489 號所謂「一事不再理原則」之例外情形，
    本院自可就附表所示各罪更定其應執行刑。
  ㈡茲檢察官聲請定其應執行之刑，本院審核受刑人所犯如附表
    所示之罪，均係於附表編號「1 至3 」所示判決確定日前為
    之；從而檢察官向犯罪事實最後判決之法院即本院聲請定其
    應執行之刑，核為正當，自應就附表各罪定其應執行之刑。
    復依上開說明，本院定其應執行刑，不得逾越刑法第51條第
    6 款所定法律之外部界限，即不得重於刑法第51條第6 款但
    書所定拘役刑定應執行刑時之外部界限即為120 日（因附表
    各罪刑期總和已逾拘役120 日，故外部界限應為拘役120 日
    ），爰斟酌罪責相當及特別預防之刑罰目的，具體審酌整體
    犯罪過程之各罪關係（數罪間時間、空間、法益之異同性、
    所侵害法益之專屬性或同一性、數罪對法益侵害之加重效應
    等）及罪數所反應行為人人格及犯罪傾向等情狀綜合判斷，
    裁定如主文所示之應執行刑，並諭知易科罰金之折算標準。
    至附表編號1 至3 曾定之應執行刑雖已執行期滿，惟仍應與
    其餘編號部分定應執行刑，再於執行應執行刑時扣除已先執
    行之部分，不得重複執行，對於受刑人並無不利，併予敘明
    。
  ㈢又按定應執行刑，不僅攸關國家刑罰權之行使，於受刑人之
    權益亦有重大影響，除顯無必要或有急迫情形外，法院於裁
    定前，允宜予受刑人以言詞、書面或其他適當方式陳述意見
    之機會，程序保障更加周全（最高法院110 年度台抗大字第
    489 號刑事裁定參照）。本院考量附表編號1 至4 等罪之前
    已曾定應執行拘役120 日，而達於刑法第51條第6 款但書所
    定拘役刑定應執行刑時之外部界限，縱使本次再增加附表編
    號「5 至7 」等罪，囿於上開外部界限之規定，本院亦僅能
    於前次定應執行刑之拘役120 日刑度為限更定應執行刑，對
    受刑人而言本次定刑後實質上並未較之前曾定應執行刑結果
    更為不利，亦未損及受刑人程序保障之權利，核屬最高法院
    110 年度台抗大字第489 號刑事裁定所稱「顯無必要」予受
    刑人陳述意見之情形，自無須再通知受刑人陳述意見，併予
    敘明。
五、依刑事訴訟法第477 條第1 項，刑法第50條第1 項前段、第
    53條、第51條第6 款、第41條第1 項前段，裁定如主文。
中    華    民    國   110    年    12    月    13    日
                  刑事第十三庭  法  官  洪毓良
以上正本證明與原本無異。
如不服本裁定，應於送達後5日內，向本院提出抗告狀。
因疫情而遲誤不變期間，得向法院聲請回復原狀。
中    華    民    國   110    年    12    月    13    日
                                書記官  尤怡文
【附表】
受刑人鄒芳芸定應執行刑案件一覽表。
附表「備註欄」補充備註：
1、附表編號1 至3 補充更正偵查案號為屏東地檢110 年度偵字
   第2083、2546、2918號。
2、編號1 至3 曾經該確定判決定應執行拘役90日，已於民國110
   年10月12日執行期滿。
3、編號1 至4 曾經定應執行刑之裁定為臺灣橋頭地方法院110
   年度聲字第1254號刑事裁定。
4、編號5 、6 補充更正偵查案號為110 年度偵字第2679號、第2
   680 號。